臺灣桃園地方法院民事判決　　　　　　　95年度訴字第1372號
原　　　告　甲○○
訴訟代理人　呂福元　律師
複　代理人　許淵秋　律師
被　　　告　戊○○
訴訟代理人　鍾明達　律師
複　代理人　廖建榮　律師
上列當事人間請求履行契約事件，於民國96年5 月15日言詞辯論
終結，本院判決如下：
    主    文
被告應給付原告新臺幣壹佰伍拾萬元，並自民國九十五年八月七
日起至清償日止，按年息百分之五計算之利息。
訴訟費用由被告負擔。
本判決於原告以新臺幣伍拾萬供擔保後，得假執行；被告如新臺
幣壹佰伍拾萬元預供擔保後，得免為假執行。
    事實及理由
一、原告起訴主張：
(一)、緣被告係原告所住「金鑽名第」管理委員會之主任委員，
      原告之妻丁○○則係上開管理委員會財務委員，被告與原
      告之妻丁○○於民國（下同）95年7 月30日上午10時許，
      在桃園縣中壢市○○路○ 段297 巷4 號6 樓原告住處之房
      間內相姦，為原告當場撞見，被告要求原告不要報警，並
      隨即立和解書內容記載：「本人戊○○因與甲○○之妻丁○○有染，願以壹佰伍拾萬合（和之誤）解，8 月6 日付
      清，本人戊○○特立此據為證。並且搬離金鑽名第，如有
      違反約定任憑甲○○處理。中華民國95年7 月30日。」。
      坦承有與原告之妻丁○○相姦之事實，及承諾賠償原告精
      神上之損害新台幣（下同）1,500,000 元，並同意於95年
      8 月6 日付清上開款項。詎被告事後拒不履行，為此，原
      告依民法第737 條規定提起本訴訟。
(二)、被告辯稱：系爭和解書之簽立係被脅迫而為意思表示，被
      告自應舉證受脅迫之事實。被告如確係受脅迫而簽立系爭
      和解書，按常情應會於受脅迫後馬上報警處理，何以等到
      原告起訴後才主張簽立系爭和解契約是受脅迫而無效呢？
      復參以被告與原告於95年7 月30日洽談和解談話錄音中之
      對白內容以觀，堪認兩造商談和解內容之過程中，被告並
      未受到任何脅迫，被告辯稱：「被告係受脅迫情形下簽寫
      和解書」、「被告以此答辯狀繕本為撤銷被脅迫所為之意
      思表示」，顯屬無據，且無理由。
(三)、並聲明：被告應給付原告1,500,000 元，並自95年8 月7
      日起至清償日止，按年息5%計算之利息。原告願供擔保，
      請准宣告假執行。
二、被告則以：
(一)、被告與原告之妻丁○○並無相姦之事實：
    1.原告稱：「我進去時看到兩人衣服都是脫光的，被告站在
      床邊，我老婆的肚子蓋著棉被。」（鈞院95年10月3 日言
      詞辯論筆錄第2 頁）並非事實。
    2.被告罹患膀胱頸惡性腫瘤，歷經二次手術切除，目前仍進
      行化療中，早已無法為性行為，如何能與原告之妻相姦。
    3.因被告擔任金鑽名第社區管委會主委，原告之妻擔任管委
      會財務長，擔任主委之被告請財委查看桃園縣政府及中壢
      市公所對社區核撥補助款事項，加之社區住戶有積欠管理
      費等情事待處理，被告於95年7 月30日上午10時，才前往
      原告住處，與原告之妻丁○○核對管委會財務等資料，孰
      料竟遭原告誤會。
    4.證人丁○○到庭作證時亦否認有相姦之事實。
(二)、和解書之簽立係被脅迫而為意思表示：
    1.和解書係原告叫乙○○寫好後脅迫被告簽名：除「簽名」
      及「8/6 付清」外，其餘字跡皆非被告所寫。
    2.和解當時在場之人，除被告外皆原告找來之人：
      (1)原告之姊姊乙○○：負責書寫。
      (2)原告之姊夫丙○○：以脅迫之口吻稱：「不簽試試看」
        、「不簽就沒機會簽了。」
      (3)原告：更以激烈之方式脅迫稱：「不簽就找記者到公司
        」、「要到社區張貼公告周知」、「前往里辦公室宣揚
        」、「不簽就找人修理」。
    3.和解書經過原告變造：
      被告簽名時僅前三行，後四行為原告事後所變造，此由字
      體大小及墨跡觀之自明。
    4.和解書之寫法亦有違常情：
      再由系爭和解書之內容觀之，並無雙方當事人，草草捏造
      「有染」事實，空出簽名部分逼迫被告簽名，「願以壹佰
      伍萬和解」支付予何人？亦語焉不詳。在在皆顯示係在不
      安之情境下所為。
(三)、和解之意思表示業經撤銷：
      系爭和解之意思表示，既受脅迫所為，且經被告於95年10
      月3 日以答辯（一）狀為撤銷之意思表示，則該和解契約
      已溯及歸於無效。
(四)、對於被告所提錄音譯文之意見：
    1.有關脅迫之事實：
      (1)姊夫（指原告姊夫丙○○，以下同）：「今天來到這裡
        ，你也知道要談什麼，你心理大概有一點。」（第1 頁
        36 行 ，目的即在索取金錢。）
      (2)江（指原告甲○○，以下同）：「…只有今天晚上明天
        你就沒有機會了…我去上面廣播…」（第2 頁第14行）
      (3)江：「…你要的話我寫一份和解書，不然我們就看著
        辦…」（第3 頁第1 行）
      (4)江：「…你沒答應沒簽和解書我們就看著辦，快蓋！」
        （第3 頁第15行）
      (5)江：「…我8 月6 日沒看到，我就把這張貼到你家去和
        公司大門口」（第4 頁最末一行）
   2.被告受脅迫之情境：
      (1)原告摔桌上物品造成被告心裡恐懼：
        姊（指原告姊姊乙○○，以下同）：「小華」（錄音譯
        文第1 頁34行，原告之姊有加以制止）
      (2)原告作勢要打人，脅迫被告蓋和解書：
        姊夫：「冷靜一點」
　　    江：「快點」
        姊：「不要這樣子，小華。」（錄音譯文第3 頁7 至9
              行，原告之姊再度予以制止）。
   3.被告心生恐懼之反應：
      (1)羅（指被告戊○○，以下同）：「…看你要不要，我連
        命都可以給你。」（第1 頁21行）
      (2)羅：「我不會跟你討價還價可是150 萬真的會要了我的
              命」（第3 頁19行）
      (3)羅：「…我乾脆上吊去死算了。」（第4頁8行）
      (4)羅：「…你不用硬要把我踩在腳底下…。」（第5 頁4
             行）
   4.錄音譯文，無中生有部分：
     羅：「是合理的，那我可不可以不搬…。」（第3 頁最末
           一行，被告並無說這句話。）
(五)、其他相關疑點：
   1.被告係受原告之妻丁○○邀約前往原告住處，討論社區管
     委會財物相關事宜，並非被告主動前往。
   2.被告與原告之妻丁○○並無相姦之事實：
     被告因罹患膀胱頸惡性腫瘤，歷經手術後導致性心理性功
     能障礙，且仍持續化療中，事實上已無法為性行為，相姦
     之事實係遭原告所誣陷。
   3.當時如有原告所稱相姦之事實，原告必然不會如此平靜以
     對，惟當時並無任何衝突情事發生。
   4.和解地點原告何不擇公正之第三人處，而選擇在原告姊姊
     家中，在場者全係原告親人，造成被告心理上之壓迫。
   5.原告錄音即有取財預謀，足證係事先設計好的。
   6.和解書被告始終不願意書寫，而係原告口念，要150 萬元
     ，由原告之姊姊書寫。至於後半段，為錄音譯文中所無，
     顯係事後經過變造而成。
   7.經營十五年之婚姻，何以事件發生後，不究明原委，第二
     天即辦妥離婚，而丁○○竟無任何的反駁？
(六)、因被詐欺或被脅迫而為意思表示者，表意人得撤銷其意思
      表示；其意思表示之撤銷，應於發見詐欺或脅迫終止後一
      年內為之，但自意思表示經過十年，不得撤銷，民法第九
      十二條第一項前段、第九十三條前段分別著有明文。而民
      法第九十二條第一項所謂被脅迫而為意思表示，係指因相
      對人或第三人以其言語舉動，故意告以危害，致被脅迫者
      產生恐怖畏懼之心理，致身體上或精神上受其壓迫而陷於
      不能不遵從之狀態所為之意思表示而言。被告當時因情況
      急迫，無法脫身，在受脅迫之情況不得已而簽名，故和解
      書並非被告在自由意思下所簽寫。
(七)、綜 上，被告與原告之妻丁○○並無相姦之事實，和解書
       之簽立係被脅迫而為之意思表示，且和解之意思表示業
       經撤銷，則原告自不得要求履行契約，故其請求為無理
       由。並聲明：原告之訴駁回。如受不利之判決，願供擔
       保請准免為假執行。
三、1.本件兩造不爭執事項如下：
      系爭和解書根據兩造供述95年7 月30日晚上9 點左右在原
      告姐姐江玥玟家中（中壢市○○○街2 號3 樓）所簽立。
      在場人員有原告、被告、丁○○、江玥玟、丙○○，和解
      書上被告的「簽名」及「8/6 」付清等字為被告親簽。
    2.本件經兩造協議簡化爭點如下：
      被告是否受脅迫而簽立系爭和解書？被告是否得撤銷前開
      和解書之意思表示？
四、得心證之理由：
(一)、按「稱和解者，謂當事人約定，互相讓步，以終止爭執或
      防止爭執發生之契約。」、「和解有使當事人所拋棄之權
      利消滅及使當事人取得和解契約所訂明權利之效力。」，
      民法第736 條、第737 條分別定有明文。次按「因被詐欺
      或被脅迫而為意思表示者，表意人得撤銷其意思表示。」
      、「前條之撤銷，應於發見詐欺或脅迫終止後，一年內為
      之。但自意思表示後，經過十年，不得撤銷。」，民法第
      92條第1 項、第93條亦定有明文。又民法第92條第1 項所
      謂被脅迫而為意思表示，係指因相對人或第三人以其言語
      舉動，故意告以危害，致被脅迫者產生恐怖畏懼之心理，
      致身體上或精神上受其壓迫而陷於不能不遵從之狀態所為
      之意思表示而言。亦即所謂被脅迫而為意思表示，係指因
      相對人或第三人以故意告以危害，致生恐怖所為之意思表
      示而言，且此項脅迫必以不法之危害為限，如相對人或第
      三人以向有關權責機關為舉發或告發或向相關利害關係人
      為告知之意思通知表意人不論其所欲為之舉發、告發或告
      知之情事是否屬實，因是否為舉發、告發或告知乃其合法
      權利之行使，尚難認為不法之脅迫。
(二)、查系爭和解書係於95年7 月30日晚上9 點左右在桃園縣中
      壢市○○○街2 號3 樓原告姐姐江玥玟家中，在場人員有
      原告、被告、訴外人丁○○、江玥玟、丙○○，和解書上
      被告的「簽名」及「8/6 」付清等字為被告親簽之事實，
      為兩造所不爭執，又兩造於前開時、地洽談和解談話錄音
      對白內容譯概有：「江：還是我跟你老婆談？羅：我現在
      已經見不得人了，你看我要怎樣做事情才會圓滿，看你要
      不要，我連命都可以給你。」（見本院卷第45頁錄音譯文
      ）、「江：…只有今天晚上明天你就沒有機會了，我直接
      就去你們上升鋼鐵，我去那裡等，看你們家到底有沒有什
      麼大人物，我去上面廣播，告訴人家你的所作所為…」（
      見本院卷第47頁錄音譯文）、「江；這些話我不想聽啦！
      我要聽答案就好，有錢玩女人，你有印泥嗎？手印蓋一下
      吧！快點呀！你沒時間了，他蓋完你們就可以走了。羅：
      江先生，我拿出我的誠意來，五十萬元可以嗎？羅：…年
      薪一年五十四萬，我從那裡待了三年，我關在那裡養這個
      賤人三年，三年的時間我要一百五十萬，要就來，不要拉
      倒，你要的話我寫一份和解書，不然我們就看著辦，我希
      望事情到此為此。」（見本院卷第47頁、48頁同上譯文）
      、「羅：我不會跟你討價還價可是一百五十萬真的會要了
      我的命。江：那是你的問題不是我啊！懂嗎？今天是我叫
      你去玩我老婆嗎？是我嗎？我去玩你老婆你會怎樣？…莊
      （指訴外人丁○○，以下同）：是我的錯。江：他們教不
      好嗎？羅：我也有錯！…江：我覺得我的青春歲月不只這
      一些，虧你還是鄰長耶！這樣好了，我等一下來去問一下
      里長，這件事該怎麼做？再不走報警，不想跟你說了，請
      他們走了。姊：如果你沒有想說的話，那就請你們回去。
      羅：我真的很有誠意想跟你和解。江：我不想聽了，合情
      合理，你覺得不合理嗎？羅：你堅持要一百五十萬的話，
      我想辦法借給你。江：立字據口說無憑。羅：男兒講話就
      是算話的。」（見本院卷第48頁、第49頁同上譯文）、「
      江：…我今天早上十點看到的時候，我真想問你們一定要
      這樣嗎？上面寫本人後留一個空格留給他簽名蓋章，因與
      甲○○之妻有染，丁○○要寫上去，願以一百五十萬和解
      ，底下依樣留個空格本人特立此據為證，簽好名蓋好你就
      可以走了，什麼時間你寫上去喔！你不要浪費我時間，什
      麼時候交付自己寫啦！」（見本院卷第49頁同上譯文）、
      「江：麻煩手印蓋一下，你的名字好不好上面還有一個，
      我8 月6 日沒有看到，我就把這張貼到你家去和公司大門
      口。羅：一定要這樣講嗎？那明天給你貼好了啦！…羅：
      做錯事情我們自己承認就好了，何必多說這麼多，說也沒
      什麼益處了。…姊：你說不要這樣，那你叫你老婆來給我
      弟弟玩好了啦！羅：我錯都已經錯在先了。姊：對。羅：
      何必提我老婆，男人錯當然是由男人來承擔，不是嗎？…
      羅：說到我就做到，去借我也要借給你，不需要做到這樣
      子啦！…羅：我敢簽，我絕對絕對會負責到底。」（見本
      院卷第50頁）等情，姑不論被告與原告之妻即訴外人丁○○間於前揭時、地是否涉有通姦或其他不軌或不倫之隱情
      ，惟依兩造所不爭執之前開洽談和解內容過程之錄音譯文
      觀之，被告係基於自由意願前往前開時、地與原告洽談和
      解事宜，且被告一再向原告認錯，並提及有和解誠意及意
      願，洽談和解過程中，原告或第三人之言語舉動，均屬當
      時情緒及言語上正常反應，並未見被告因而產生恐怖畏懼
      ，於客觀上致其身體上或精神上受其壓迫而陷於不能不遵
      從而簽立系爭和解書之狀態情況發生，況且縱認被告係因
      不願見原告向被告妻、被告公司上司或里長等人揭發或原
      告向警察機關告訴或告發其與原告之妻丁○○前開行為，
      而產生家庭風暴或後續法律責任問題，而當場簽立系爭和
      解書，惟揆諸前揭說明，是否為揭發、告知、告訴或告發
      既係原告合法權利之行使行為，則原告前揭之言語舉動尚
      難認為不法之脅迫甚明。復參以證人乙○○到庭證稱：「
      （當天95年7 月30日是什麼情形下簽立和解書？）我下午
      兩點多我弟弟打電話給我說撞見被告與他老婆在家裡房間
      沒有穿衣服，我弟弟在我家樓下等我，我們就去找我先生
      一起商量怎麼解決，我們就到我先生的上班地點（關西）
      找他，我們回家途中打電話給丁○○到我們家裡談，由丁○○小姐再聯絡被告。大約晚上9 點多快10點，在場有我
      、我先生、丁○○、原告及被告，我的小孩在房間睡覺。
      我弟弟問被告要怎麼解決，被告跟我弟弟說對不起，丁○○都沒有講話。原告要求被告賠償，被告說好，我弟弟才
      叫我拿紙出來寫，我們是先全部擬好，再叫被告簽名及日
      期。」、「（有無聽到若被告不簽，就沒有機會了？）因
      為已經很晚了，隔天要上班，請被告簽，不然就離開。」
      、「（原告有無提到若不簽立和解書，就要將事情告訴被
      告的老婆？）有。」、「（簽完和解書後，原告有無表明
      不再對被告提起通姦罪的告訴？）沒有，被告並未向原告
      請求不提妨害家庭之訴，被告只是道歉。」等語（見本院
      95 年12 月5 日言詞辯論筆錄）；以及證人丁○○證稱：
      「（就你印象中，你說有看到被告簽名，被告當時是自願
      簽名或是被強迫簽名？）我只記得原告姐姐是請被告去道
      歉，我不知道他們在寫甚麼。他們談論內容我沒有仔細聽
      。」、「（被告提到『我不會跟你討價還價，但是150 萬
      真的會要我的命』。你是否有接著說過『是我的錯』，被
      告也有說過『我也有錯』，是否有說過這樣的話？應該有
      ，但這不表示我與被告有發生關係。」、「（譯文第二頁
      提到『只有今天晚上，明天你就沒機會了』、第四頁提到
      『如果你不簽的話，我就直接到你家跟工廠去貼、去公司
      廣播』，當時你認為這語氣是否有脅迫的意思？）當時我
      沒有注意他們談話內容，原告一直說「你趕快把離婚協議
      書簽一簽就可以走了。我沒有注意到他們表情，我不清楚
      他們是甚麼狀況。」等語（見本院96年3 月29日言詞辯論
      筆錄），如原告等人之前開言語或舉動，於客觀上足以使
      被告產生恐怖畏懼之心理，致身體上或精神上受其壓迫而
      陷於不能不遵從之狀態而簽立系爭和解書時，在場之乙○○、丁○○等人焉有不知情之理？
(三)、綜上，堪認兩造商談和解內容之過程中，被告並未受到任
      何脅迫行為，是被告辯稱：被告係受脅迫情形下簽寫和解
      書，被告以此答辯狀繕本為撤銷被脅迫所為之意思表示，
      ，且和解之意思表示業經撤銷，則原告自不得要求履行和
      解契約云云，顯屬無據，委無足採。
五、從而，原告依民法第737 條和解契約法律關係，請求被告應
    給付原告1,500,000 元，並自95年8 月7 日起至清償日止，
    按年息5%計算之利息，於法有據，為有理由，應准許之。
六、假執行之宣告：
    兩造陳明願供擔保，聲請宣告假執行及免為假執行，經核均
    無不合，爰分別酌定相當擔保金額准許之。
七、本件事證已臻明確，兩造其餘之攻擊、防禦方法，核與本案
    判決無影響，爰不予一一列論，併予敘明。
八、結論：原告之訴為有理由，依民事訴訟法第78條，第390 條
    第2 項、第392 條第2 項，判決如主文。
中　　華　　民　　國　　96　　年　　5 　　月　　29　　日
                  民事第一庭    法　官　汪智陽
以上正本證明與原本無異。
如對本判決上訴，須於判決送達後20日內向本院提出上訴狀。
                                書記官　葉菽芬
中　　華　　民　　國　　96　　年　　5 　　月　　29　　日
